【裁判字號】    98,審易,754
【裁判日期】    990119
【裁判案由】    傷害等
【裁判全文】
臺灣新竹地方法院刑事判決             98年度審易字第754號
公  訴  人  臺灣新竹地方法院檢察署檢察官
被      告  乙○○
上列被告因偽造文書等案件，經檢察官提起公訴（98年度偵字第
8478號），本院改依簡式審判程序，並判決如下：
    主  文
乙○○犯侵占遺失物及離本人持有物罪，處罰金新臺幣壹萬元，
如易服勞役，以新臺幣壹仟元折算壹日；又犯變造特種文書罪，
處有期徒刑參月，如易科罰金，以新臺幣壹仟元折算壹日，變造
「卯○○」、「辰○○」、「甲○○」之汽車駕駛執照上所貼乙○○之相片共枚，均沒收之。
被訴傷害部分，公訴不受理。
    事  實
一、乙○○於民國98年7 月間某日上午10時許，在新竹市○○路
    「風城購物廣場」旁，拾獲1 紙牛皮紙袋，內有丑○○、巳
    ○○、己○○之國民身分證，壬○○、午○○、辛○○、癸○○之健保卡，卯○○、甲○○、辰○○、丁○○（原名吳
    明衡）、寅○○、未○○、子○○、庚○○之駕駛執照等物
    （卯○○之駕駛執照係於同年4 月中旬，在新竹市○區○路
    遭不詳人士敲破車窗所竊取；辰○○之駕駛執照係於同年4
    月中旬，在新竹縣寶山鄉住○○路邊遭不詳人士敲破車窗所
    竊取；丁○○之駕駛執照係於93、94年間某日，在新竹縣竹
    北市住處前遭不詳人士撬開車門所竊取；其餘證件則係未○○等人遺失或情形不詳）共15張，竟基於意圖為自己不法所
    有之侵占犯意，將之全數侵占入己。
二、乙○○於上開時、地取得前揭卯○○、辰○○、甲○○（原
    起訴書誤載為丁○○〈原名吳明衡〉）之駕駛執照後，因其
    本身無駕照可為使用，竟基於變造特種文書之故意，於98年
    7 月底、8 月初某日，在上址住處內，將前開侵占之「卯○○」、「辰○○」、「甲○○」（原起訴書誤載為丁○○）
    汽車駕駛執照正本上之照片取下，以換貼自己之照片之方式
    而變造該汽車駕駛執照3 枚，足以生損害於卯○○、辰○○
    、甲○○（原起訴書誤載為丁○○）等人，及公路監理機關
    對汽、機車駕駛執照管理之正確性。嗣於同年9 月2 日晚上
    9 時40分許，因涉傷害案件為警至乙○○上址住處查緝，經
    乙○○之父丙○○同意執行搜索後，在該址扣得已變造之駕
    駛執照3 張、未變造之駕駛執照5 張、國民身分證3 張、健
    保卡4 張等物，而查悉上情。
三、案經新竹市警察局第二分局報告臺灣新竹地方法院檢察署檢
    察官偵查起訴。
    理  由
壹、有罪部分：
一、認定犯罪事實所憑之證據及理由：
（一）被告乙○○於警詢、本院準備程序、簡式審判程序訊問時
      ，對於事實欄所載之全部犯行，均坦白承認。
（二）被害人卯○○、辰○○、丁○○、未○○、癸○○、庚○○、己○○分別於警詢中之證述，證明渠等之證件遭竊或
      遺失之事實。
（三）新竹市警察局關東橋派出所警員姜宏杰製作之偵查報告、
      新竹市警察局第二分局搜索扣押筆錄、扣押物品目錄表、
      、扣押物品清單（98年度保管字第1572號）、被害人己○○出具之贓物認領保管單各1 份、變造之辰○○、卯○○
      汽車駕駛執照影本各1 紙，足資佐證。
      綜上事證，堪認被告自白均應與事實相符，可以採信。本
      件事證已臻明確，被告侵占遺失物及其他離本人所持有之
      物、變造特種文書之犯行，均堪予認定，應依法予以論罪
      科刑。
二、論罪科刑之理由：
（一）按汽車駕駛執照，係證明身分、能力之用，屬刑法第212
      條之特種文書。核被告乙○○就事實欄一、所為，係犯刑
      法第337 條之侵占遺失物及其他離本人所持有之物罪；就
      事實欄二、所為，係犯刑法第212 條之變造特種文書罪。
（二）被告係於同一時間、地點，同時拾獲丑○○、巳○○、己○○之國民身分證，壬○○、午○○、辛○○、癸○○之
      健保卡，卯○○、甲○○、辰○○、丁○○（原名吳明衡
      ）、寅○○、未○○、子○○、庚○○之駕駛執照等物共
      15張，係出於單一之侵占犯意將之全數侵占入己，應僅成
      立1 次侵占行為；另被告係於同一日在住處內將自己之相
      片換貼至卯○○、辰○○、甲○○3 人之駕駛執照上，顯
      係以單一之變造特種文書意思接續進行，其時間、空間密
      接，侵害同一之法益，各行為之獨立性極為薄弱，應認係
      接續犯，論以一罪（原起訴意旨認係數罪之關係，業經公
      訴檢察官於本院簡式審判程序當庭更正如上述）。
（三）被告所為1 次侵占遺失物及其他離本人所持有之物之犯行
      、1 次變造特種文書之犯行，犯意各別，行為互殊，罪名
      亦不相同，應予分論併罰。
（四）爰審酌被告素行不佳，目前仍在假釋中，拾獲被害人等之
      證件後，不知送交警察局，反將之侵占入己，任意侵害他
      人之財產權，且因本身無駕駛執照，竟貪圖一時方便而變
      造所拾得之駕駛執照欲供己所用之動機、目的，實不足取
      ，惟念其犯後坦承犯行，態度尚可且並未行使所變造之駕
      駛執照，所生危害輕微，暨其高中肄業之智識程度、生活
      狀況等一切情狀，分別量處如主文所示之刑，並分別諭知
      易服勞役及易科罰金之折算標準。
（五）變造「卯○○」、「辰○○」、「甲○○」之汽車駕駛執
      照上所貼乙○○之相片共3 枚，均係被告乙○○所有且供
      本件犯罪所用之物，業據被告供明在卷，爰均依刑法第38
      條第1項第2款之規定，宣告沒收之。
貳、公訴不受理部分（即事實欄一、傷害部分）：
一、按告訴乃論之罪，告訴人於第一審辯論終結前得撤回其告訴
    ；又告訴經撤回者，應諭知不受理之判決，刑事訴訟法第23
    8 條第1 項、第303 條第3 款定有明文。
二、公訴意旨略以：被告乙○○於98年9 月2 日晚上9 時25分許
    ，在新竹市○區○○路9 巷15號「關東市場」前，因告訴人
    戊○○向其催討新臺幣500 元之債務而心生不悅，竟基於傷
    害之故意，持其所有之西瓜刀1 把向戊○○之大腿揮砍，致
    戊○○受有左腰6*2*3 公分、左大腿11*3*3公分深部撕裂傷
    合併部分肌肉斷裂之傷害。因認被告涉犯刑法第277 條第1
    項之傷害罪嫌等語。
三、查本件告訴人戊○○告訴被告乙○○傷害案件，公訴人認係
    觸犯刑法第277 條第1 項之傷害罪，依同法第287 條前段之
    規定，須告訴乃論。茲本件被告乙○○所涉傷害罪嫌部分，
    業據雙方達成和解，此有和解書1 份在卷可查，並經告訴人
    戊○○撤回對被告乙○○之傷害告訴，亦有聲請撤回告訴狀
    1 紙（見本院卷第22 頁 ）附卷可稽。是依照前開說明，就
    被告被訴傷害部分，本院自應對其諭知不受理之判決。
參、適用法律：
一、刑事訴訟法第284 條之1 、第299 條第1 項前段、第303 條
    第3 款。
二、刑法第337 條、第212 條、第42條第3 項前段、第41條第1
    項前段、第38條第1 項第2 款。
三、刑法施行法第1條之1。
本案經檢察官黃英彥到庭執行職務。
中    華    民    國    99    年    1     月    19    日
                      刑事第九庭  法  官  魏瑞紅
以上正本證明與原本無異。
如不服本判決應於收受本判決後10日內向本院提出上訴書狀，上
訴書狀應敘述具體理由。上訴書狀未敘述上訴理由者，應於上訴
期間屆滿後20日內補提理由書狀於本院( 均須按他造當事人之人
數附繕本 )「切勿逕送上級法院」。
                                   書記官 劉雅文
中    華    民    國    99    年    1     月    20    日
附錄論罪科刑法條：
中華民國刑法第337條：
意圖為自己或第三人不法之所有，而侵占遺失物、漂流物或其他
離本人所持有之物者，處5 百元以下罰金。
中華民國刑法第212條：
偽造、變造護照、旅券、免許證、特許證及關於品行、能力、服
務或其他相類之證書、介紹書，足以生損害於公眾或他人者，處
1年以下有期徒刑、拘役或3百元以下罰金。

司法院資訊處製作；財團法人民間司法改革基金會備份。
